臺灣高等法院臺中分院民事裁定
111年度抗字第193號
抗  告  人  楊貴雄  
代  理  人  陳貽男律師
相  對  人  楊禎婉  
上列當事人間損害賠償事件，抗告人對於中華民國111年4月6日
臺灣臺中地方法院111年度重訴字第23號裁定關於核定訴訟標的
價額部分提起抗告，本院裁定如下： 
    主  文
一、原裁定關於訴訟標的價額核定部分廢棄。
二、本件訴訟標的價額核定為新臺幣1,039萬元。
三、抗告訴訟費用由相對人負擔。
    理  由
壹、抗告意旨：
　  抗告人起訴先位主張相對人故意不法侵害抗告人繼承之財產
    即○○精密工業股份有限公司（下稱○○公司）股票79,749股，
    而受有○○公司股票、股利之不當利益合計新臺幣（下同）1,
    039萬元，依民法第184條第1項前段、第179條前段規定，先
    位聲明：相對人應給付抗告人1,039萬元及自起訴狀繕本送
    達翌日起至清償日止，按週年利率百分之5計算之利息（下
    稱法定遲延利息）。備位主張相對人自認其持有兩造繼承被
    繼承人楊○○之遺產3,998萬5,034元，但相對人未交付抗告人
    潛在應有部分6分之1即666萬4,172元，依民法第184條第1項
    前段、第179條前段規定，備位聲明：相對人應給付抗告人6
    66萬4,172元及自起訴狀繕本送達翌日起之法定遲延利息。
    上開先、備位之訴為競合關係，本件訴訟標的價額應以最高
    金額者即先位聲明之1,039萬元為核定訴訟標的價額。原裁
    定核定本件訴訟標的價額為備位聲明金額之6倍即3,998萬5,
    034元，應有違誤，故求予廢棄等語。
貳、按核定訴訟標的之價額，以起訴時之交易價額為準；無交易
    價額者，以原告就訴訟標的所有之利益為準。以一訴主張數
    項標的者，其價額合併計算之，但所主張之數項標的互相競
    合或應為選擇者，其訴訟標的價額，應依其中價額最高者定
    之，民事訴訟法第77條之1第2項、第77條之2第1項分別定有
    明文。又法院於核定訴訟標的價額時，應以原告起訴請求法
    院裁判之聲明範圍為準，最高法院97年度台抗字第613號民
    事裁判意旨參照。故訴訟標的價額係依原告主張訴訟標的之
    法律關係所得受之客觀利益定之，倘原告合併提起數訴，各
    訴之訴訟標的雖不相同，惟自訴訟利益觀之，其訴訟目的一
    致，不超出終局標的範圍，則其訴訟標的價額自應擇其中價
    額最高者定之。
參、經查：
一、抗告人起訴先位聲明：相對人應給付抗告人1,039萬元及自
    起訴狀繕本送達翌日起之法定遲延利息；備位聲明相對人應
    給付抗告人666萬4,172元及自起訴狀繕本送達翌日起之法定
    遲延利息，上開先、備位之請求權基礎為依民法第184條第1
    項前段、第179條前段規定，有抗告人111年3月28日民事更
    正訴之聲明狀可佐（原審卷第121頁）。而抗告人上開主張
    先、備位聲明之原因事實互斥、不能並存，法院僅得依其先
    、備位之次序為裁判，且該先、備位聲明之金額已具體明確
    ，依民事訴訟法第77條之2第1項規定，本件訴訟標的價額應
    依較高之先位聲明金額為核定而為1,039萬元。
二、原裁定雖認備位之訴部分，抗告人係基於楊○○繼承人之地位
    ，依不當得利及侵權行為法律關係請求相對人依抗告人應繼
    分比例6分之1，返還遺產666萬4,172元，而逕認抗告人就備
    位之訴可得之利益，應包括其他公同共有人（即楊○○之其他
    繼承人）可得之利益在內，故訴訟標的價額應按公同共有財
    產即遺產全部核定之，而非以抗告人之潛在應有部分比例（
    應繼分）核計等語。惟抗告人備位之訴係主張相對人侵害其
    潛在應繼分6分之1而受有不當利益金額666萬4,172元，並非
    請求返還遺產，且迄至原裁定作成時，除兩造外之楊○○其他
    繼承人並非本件訴訟之共同原告或被告，自無從認抗告人就
    備位之訴可得之利益為其主張之被繼承人楊○○遺產金額3,99
    8萬5,034元。原裁定誤以該遺產金額3,998萬5,034元核定為
    本件訴訟標的價額，即有違誤。
三、綜上，本件訴訟標的價額核定為1,039萬元，原裁定核定為3
    ,998萬5,034元，尚有未合。抗告意旨指摘原裁定核定訴訟
    標的價額部分不當，求予廢棄，為有理由，爰由本院廢棄此
    部分，改裁定如主文第二項所示。至原裁定關於核定訴訟標
    的價額部分既經本院廢棄，則所命補繳裁判費部分即失所附
    麗，附此敘明。
肆、據上論結，本件抗告為有理由，爰裁定如主文。　　　　　
中　　華　　民　　國　　111 　年　　6 　　月　　7 　　日
　　　　　　　　民事第一庭    審判長法　官  張瑞蘭
　　　　　　　　　　　　　　　　    法　官  黃綵君
　　　　　　　　　　　　　　　　    法　官  林孟和
正本係照原本作成。
再為抗告應以適用法規顯有錯誤為理由。
如提起再抗告者應於裁定送達後10日內向本院提出再抗告狀（須
按照他造人數附具繕本）並繳納抗告裁判費新臺幣1000元，同時
委任律師或具有律師資格之關係人為代理人。因疫情而遲誤不變
期間，得向法院聲請回復原狀。

　　　　　　　　　　　　　　　　    書記官  郭蕙瑜
中　　華　　民　　國　　111 　年　　6 　　月　　7 　　日